【裁判字號】    99,基小,2083
【裁判日期】    991216
【裁判案由】    損害賠償
【裁判全文】
臺灣基隆地方法院小額民事判決
原      告  劉清榮
被      告  得治機械工業有限公司
法定代理人  鄭德隆
訴訟代理人  許靜雯
上列當事人間請求損害賠償事件，本院於民國99年12月 2日言詞
辯論終結，判決如下：
    主  文
被告應給付原告新臺幣捌仟肆佰伍拾元，及自民國九十九年九月
二十五日起至清償日止，按週年百分之五計算之利息。
原告其餘之訴駁回。
訴訟費用新臺幣壹仟元由被告負擔。
本判決原告勝訴部分得假執行。
    事實及理由要領
一、原告起訴主張：原告於民國88（起訴狀誤載為87）年間並未
    在被告公司任職，被告竟向財政部臺北市國稅局虛報原告88
    年間自被告公司受領薪資所得新臺幣（下同） 175,000元，
    致原告因漏報薪資所得遭財政部臺北市國稅局核課應繳納8,
    450 元稅金，因原告未繳納上開稅金，經財政部臺北市國稅
    局聲請法務部行政執行署臺北行政執行處查封原告所有坐落
    苗栗縣之土地，被告虛報原告薪資所得，不但侵害原告之名
    譽權，導致原告支出車馬費、損失銀行利息，並因而心律不
    整、耗費諸多時間、精力前往稅捐機關申覆及委任律師撰狀
    支出費用 3,000元，精神嚴重受損，被告則受有同額之稅金
    利益，為此依不當得利之法律關係，請求被告應賠償原告稅
    金損失及精神慰撫金共 6萬元，及自訴狀繕本送達翌日起至
    清償日止按週年5%計算之利息。
三、被告聲明駁回原告之訴，其抗辯略以：88年的文件在納莉風
    災時損毀了，不清楚原告當時有無在被告公司任職，被告在
    偵查時表示願意賠償原告稅金 8,000多元，但原告不願意，
    且被告並未獲取任何不當利益，原告請求被告返還不當得利
    ，應提出被告受有不當得利之證據，原告既無法舉證以實其
    說，其請求顯無理由，應予駁回。
四、按無法律上之原因而受利益，致他人受損害者，應返還其利
    益；個人之綜合所得稅，就個人綜合所得總額，減除免稅額
    及扣除額後之綜合所得淨額計徵之；營利事業所得之計算，
    以其本年度收入總額減除各項成本費用、損失及稅捐後之純
    益額為所得額。民法第179條第1項前段，所得稅法第13條、
    第24條第1項前段分別定有明文。經查：
  (一)原告主張其於88年間並未於被告公司任職，因被告虛報薪資
    所得致其遭財政部臺北市國稅局核定須補稅 8,450元，及其
    所有之不動產遭法務部行政執行署臺北行政執行處囑託法務
    部行政執行署新竹行政執行處查封執行，業據其提出財政部
    臺北市國稅局綜合所得稅核定通知書（88年度未申報核定）
    及法務部行政執行署臺北行政執行處囑託執行函影本各 1件
    為證，且被告未能舉證原告於88年間確曾於其公司任職之事
    實，復願意賠償原告經核定補稅之金額，堪信原告上開主張
    為真實。
  (二)依上開國稅局綜合所得稅核課通知書所載，原告於88年之 3
    筆所得總計為409,836元，扣除被告所虛報之175,000元後，
    原告當年所得為234,836元，再扣除免稅額144,000元、一般
    扣除額65,000元、薪資所得特別扣除額60,000元後，所得淨
    額為負數，即毋庸繳納所得稅款。被告既明知原告於88年度
    非其員工，卻虛報原告有薪資所得 175,000元，而得於會計
    帳上將該筆薪資列為成本費用，減免其應納之營利事業所得
    稅，自受有利益，致原告受有應補稅 8,450元之損害，從而
    原告依不當得利之法律關係，請求被告應給付其所受應補稅
    8,450元之損害，自屬有據。
  (三)原告另請求被告應給付其因而支出之律師撰狀費、往返行政
    執行處查詢查封原因所支出之車資，及因土地查封所受精神
    損害等，然與被告所受減免應納稅額之財產變動無關，核與
    不當得利之要件不符，原告依不當得利之法律關係請求被告
    給付前開費用及非財產上損害，自屬無據，應予駁回。
五、從而，原告請求被告給付8,450元及自99年9月25日起至清償
    日止，按週年5%計算之利息，洵屬正當，應予准許，逾此範
    圍之請求，為無理由，應予駁回。
六、本件訴訟費用即第一審裁判費1,000元，由被告負擔。
中    華    民    國    99    年    12    月    16    日
                  基隆簡易庭法  官  陳湘琳
以上正本係照原本作成。
對於本件判決如有不服，應於收受送達後20日內向本院提出上訴
書狀，上訴於本院合議庭，並按他造當事人之人數附具繕本。
當事人之上訴，非以判決違背法令為理由不得為之，上訴狀應記
載上訴理由，表明下列各款事項：
(一)原判決所違背之法令及其具體內容。
(二)依訴訟資料可認為原判決有違背法令之具體事實。
中    華    民    國    99    年    12    月    16    日
                            書記官  張慧儀

司法院資訊處製作；財團法人民間司法改革基金會備份。
